【裁判字號】    92,訴緝,32
【裁判日期】    920624
【裁判案由】    違反毒品危害防制條例
【裁判全文】
臺灣屏東地方法院刑事判決                          九十二年度訴緝字第三二號
    公  訴  人  臺灣屏東地方法院檢察署檢察官
    被      告  甲○○
右列被告因違反毒品危害防制條例案件，經檢察官提起公訴（九十一年度毒偵字第一
一七六號），本院判決如左：
    主  文
甲○○連續施用第一級毒品，累犯，處有期徒刑壹年肆月，扣案注射針筒壹支沒收。
又持有第二級毒品，累犯，處拘役伍拾日，如易科罰金以佰元折算壹日。扣案安非
他命毛重零點貳公克沒收銷燬之；又持有專供施用毒品之器具，累犯，處拘役肆拾日
，如易科罰金以佰元折算壹日。扣案安非他命吸食器壹組沒收銷燬之。上開持有第
二級毒品及持有專供施用毒品之器具部分，應執行拘役捌拾日，如易科罰金以佰元
折算壹日，扣案安非他命毛重零點貳公克、專供施用毒品器具安非他命吸食器壹組沒
收銷燬之。
    事  實
一、甲○○前因違反槍砲彈藥刀械管制條例案件，經本院以九十年度訴字第一四二號
    判處有期徒刑肆月，併科罰金新臺幣（下同）二萬七千元，並諭知有期徒刑易科
    罰金及罰金易服勞役之折算標準確定，入監執行，於民國九十一年一月二十日有
    期徒刑執行完畢，仍不知警惕。其前因施用毒品案件，經裁定送強制戒治，嗣經
    停止戒治並交付保護管束期滿，由臺灣屏東地方法院檢察署檢察官於九十一年二
    月八日，以九十一年度戒毒偵字第四一號不起訴處分確定，竟另起施用第一級毒
    品之概括犯意，自九十一年九月八日起，至九十二年二月六日某時止，連續在屏
    東縣一帶不詳地點施用第一級毒品海洛因多次，並分別基於持有第二級毒品及持
    有專用施用毒品器具之犯意，自九十一年二月二十日至九十一年九月二十四日上
    午十一時三十分間某時起，非法持有第二級毒品安非他命毛重０．二公克及專供
    施用毒品安非他命之吸食器一組，藏置在其位於屏東縣枋寮鄉○○村○○路○段
    三一四號住處浴室內，嗣為警先於九十一年九月二十四日上午十一時三十分許依
    法在其上開住處搜索時查獲，起出其所有預備供注射第一級毒品海洛因使用之注
    射針筒一支、第二級毒品安非他命零點二公克、安非他命吸食器一組。經警方移
    送臺灣屏東地方法院檢察署檢察官訊問並諭令限制住居後，甲○○仍本於上開同
    一施用毒品之概括犯意，連續在前開地點等處施用第一級毒品海洛因多次，迄於
    九十二年二月十一日晚間六、七時許，復於右址為警查獲，其先後二次遭查獲時
    採得尿液經送鑑驗結果，均呈嗎啡陽性反應。
二、案經屏東縣警察局枋寮分局報告臺灣屏東地方法院檢察署檢察官偵查起訴。
    理  由
一、訊據被告甲○○於本院審理時，對其右揭施用第一級毒品海洛因犯行均自白不諱
    ，並有扣案注射針筒一支在卷可稽，其右揭時地經二次為警查獲時採得尿液經送
    鑑驗結果，亦均呈嗎啡陽性反應，有屏東縣衛生局九十一年十月四日屏縣衛檢六
    字第九一０二八八號、九十二年二月十八日屏縣衛檢六字第九二００八０號煙毒
    及麻醉藥品類委託檢驗結果通知書、臺灣檢驗科技股份有限公司九十一年十月十
    一日，編號：ＫＨ二００二Ａ0000000號、九十一年十月二十五日，編號
    ：ＫＨ二００二Ａ0000000號，濫用藥物尿液檢驗報告各一份附卷可憑，
    堪信為真。經查，被告甲○○前因施用毒品案件，經裁定送強制戒治，嗣經停止
    戒治並交付保護管束期滿，由臺灣屏東地方法院檢察署檢察官於九十一年二月八
日，以九十一年度戒毒偵字第四一號不起訴處分確定，有臺灣高等法院被告全國
    前案紀錄表、臺灣屏東地方法院檢察署刑案資料查註紀錄表、法務部被告在監在
    押查註紀錄表及不起訴處分書各一份在卷可按，其右揭施用毒品犯行已臻明確，
    應依法論科。
二、另被告甲○○固矢口否認有前揭持有第二級毒品及專供施用毒品犯行，辯稱：扣
    案安非他命及吸食器係伊上次施用毒品經觀察勒戒、強制戒治前即放在那邊忘記
    的云云。惟查，被告甲○○前次係因施用海洛因、安非他命，於九十年一月八日
    下午三時三十分許在上開住處遭查獲，旋於隔日送觀察、勒戒，接續執行強制戒
    治、另案受宣告之有期徒刑及併科罰金而易服之勞役，於九十一年二月二十日出
    獄等情，有臺灣屏東地方法院檢察署刑案資料查註紀錄表、法務部被告在監在押
    查註紀錄表及臺灣屏東地方法院檢察署檢察官九十一年度戒毒偵字第四一號不起
    訴處分書各一份在卷可按。本件扣案安非他命吸食器等物既為承辦員警於九十一
    年九月二十四日在被告甲○○住處浴室內吊掛式鏡臺後方起出，有現場照片三幀
    在卷可參，其藏匿處所依一般員警實施搜索之方式，原本即屬必然會翻查而可輕
    易發現之處，依常理員警於九十年一月八日下午三時三十分許在其右揭住處查獲
    被告甲○○並執行搜索時，應不致疏漏，則該次搜索時即未扣得上開安非他命及
    吸食器，足徵該等物品於九十年一月八日三時三十分許前並不存在該處，顯為被
    告甲○○在該次遭查獲，歷經公權力依法剝奪人身自由至九十一年二月二十日獲
    釋放後始持有並放置在該處，洵堪認定。是本件被告犯罪事證已臻明確，應依法
    論科。
三、查海洛因、安非他命分別係毒品危害防制條例第二條第二項第一款、第二款規定
    之第一級、第二級毒品，不得非法持有、施用。又扣案甲○○持有之吸食器依其
    外觀觀察，除供施用毒品安非他命外，顯無其他日常功能，應屬毒品危害防制條
    例第十一條第三項、第十八條第一項所稱之專供施用毒品器具無訛。核被告甲○
    ○所為，係犯毒品危害防制條例第十條第一項之施用第一級毒品罪、同條例第十
    一條第二項之持有第二級毒品罪及同條第三項之持有專供施用毒品之器具罪。被
    告甲○○為施用而持有第一級毒品，其持有之行為為施用毒品之高度行為所吸收
    ，不另論罪。被告甲○○上開連續多次施用第一級毒品犯行，時間緊接，手法相
    同，觸犯構成要件同一之罪名，顯係基於概括犯意反覆為之，為連續犯，應依刑
    法第五十六條規定，論以連續施用第一級毒品罪，依法加重其刑。併案部分與起
    訴部分有連續犯之裁判上一罪關係，本院自應併予審究、判決，附此敘明。被告
    甲○○所犯上開連續施用第一級毒品、持有第二級毒品及持有專供施用毒品器具
    三罪間，犯意各別，犯罪構成要件互異，應分論併罰。又被告甲○○前因違反槍
    砲彈藥刀械管制條例案件，經本院以九十年度訴字第一四二號判處有期徒刑肆月
    ，併科罰金二萬七千元，並諭知有期徒刑易科罰金及罰金易服勞役之折算標準確
    定，入監執行，於九十一年一月二十日有期徒刑執行完畢，有臺灣高等法院被告
    全國前案紀錄表、臺灣屏東地方法院檢察署刑案資料查註紀錄表及被告在監在押
    網路查註資料各一份在卷可按，其五年內再犯此有期徒刑以上之罪，為累犯，遞
    加重其刑。爰審酌被告甲○○之年齡、品行、智識程度、施用第一級毒品犯罪時
    間之長短，及其犯罪後態度等一切情狀，量處如主文所示之刑，以示警懲。
四、扣案注射針筒一支為被告甲○○所有，並預備供施用第一級毒品海洛因犯罪使用
    ，業據被告甲○○於本院審理時自承在卷，依刑法第三十八條第一項第二款為沒
    收之諭知。扣案白色結晶物毛重０．二公克，經鑑驗結果，呈安非他命陽性反應
    ，有初步鑑驗報告一紙在卷可參，為毒品危害防制條例第二條第二項第二款之安
    非他命。又扣案吸食器依其外觀雖係以吸管等物手工改裝所製，惟按，查獲專供
    施用毒品之器具，不問屬於犯人與否，均沒收銷燬之，毒品危害防制條例第十八
    條第一項前段著有規定，其處分之標的物，究著重在製造者為專業製造商，甚至
    有無工廠執照、營利事業登記、製造許可證、法人登記等，或為犯人自己、犯人
    以外之第三人自行為之；或重在製造方法為機器生產、手工熔鑄、拼組；或其產
    品各組成部分之關係為一體成形、簡易組裝，其分離還原困難度之界線、標準何
    在等。何以工廠、機器大量生產者，不論其組裝、分離之難易度，均須沒收銷燬
    ，個人、手工熔鑄、吹製成形（玻璃材料）即被排除；個人手工簡易組裝且非犯
    人所有者，若依其主觀製做之動機及客觀功能觀察，均無其他可供一般日常生活
    或專業使用之作用，何以僅因分離還原之難度不高，即不認為專供施用之器具而
    應以原物發還，法律復未規定執行者於發還前「應」或「得」先予拆解、還原，
    猶欠缺諭令犯人或所有人自行拆解之依據，其發還何異於默許受領人繼續發揮該
    物唯一之功能，顯與立法意旨有間。是審酌前開條文文意及立法目的，自應認為
    若該器具製造、組裝之目的及存在狀態，除供施用毒品外，並無其他功能可言，
    即應以沒收銷燬之方式，破壞其供犯罪使用之功能，防止其再經持用、造成法益
    受侵害之危險，自不因製造方法之繁簡、製造人技術之精疏或分離還原各部分之
    難易程度而受影響。上開扣案吸食器依其外觀、功能除供施用毒品外，既難認有
    其他日常功能，顯係專供施用毒品之器具，已如前述，與上開扣案之第二級毒品
    安非他命均應依毒品危害防制條例第十八條第一項前段規定沒收銷燬之。
據上論斷，應依刑事訴訟法第二百九十九條第一項前段，毒品危害防制條例第十條第
一項、第十一條第二項、第三項、第十八條第一項前段，刑法第十一條、第五十六條
、第四十七條、第四十一條第一項前段、第五十一條第六款，罰金罰鍰提高標準條例
第二條，判決如主文。
本案經檢察官鄭伊鈞到庭執行職務。
中      華      民      國    九十二    年      六      月    二十四    日
                                      臺灣屏東地方法院刑事第四庭
  法  官  陳松檀
右正本證明與原本無異。
如不服本判決應於收受本判決後送達後十日內向本院提出上訴書狀，其未敘述上訴理
由者，並得於提起上訴後十日內向本院補提理由書狀（均須按他造當事人之人數附繕
本 ）「切勿逕送上級法院」
                                          書記官  張福山
中      華      民      國    九十二    年      六      月    二十四    日
附錄本判決論罪之法條：
毒品危害防制條例第十條
施用第一級毒品者，處六月以上五年以下有期徒刑。
施用第二級毒品者，處三年以下有期徒刑。
毒品危害防制條例第十一條
持有第一級毒品者，處三年以下有期徒刑、拘役或新臺幣五萬元以下罰金。
持有第二級毒品者，處二年以下有期徒刑、拘役或新臺幣三萬元以下罰金。
持有專供製造或施用毒品之器具者，處一年以下有期徒刑、拘役或新臺幣一萬元以下
罰金。


司法院資訊處製作；財團法人民間司法改革基金會備份。
